臺灣高等法院臺中分院刑事判決　　　　　　　　　九十一年度交上易字第一五八號
　　上　訴　人　臺灣台中地方法院檢察署檢察官
　　被　　　告　乙○○
右上訴人因被告過失傷害案件，不服臺灣台中地方法院八十九年度交易字第五八二號
中華民國九十年七月六日第一審判決（起訴案號：臺灣台中地方法院檢察署八十九年
度偵字第一０九九四號），提起上訴，本院判決如左：
      主  文
原判決撤銷。
乙○○因過失傷害人，處拘役參拾日，如易科罰金，以參佰元折算壹日。
      事  實
一、乙○○於民國八十九年一月二十八日晚上十時十分許，駕駛車牌號碼ＭＧ─八五
    ０三號箱型車，沿台中市○○路由公益路往向上路之方向行駛，應注意行車速度
    ，依標誌之規定，無標誌者，在市區道路，時速不得超過四十公里；汽車行駛時
    ，駕駛人應注意車前狀況，並隨時採取必要之安全措施；汽車駕駛人飲酒後其吐
    氣所含酒精成分，超過每公升０‧二五毫克以上者，不得駕車等規定，且依當時
    情形，又無不能注意之情事，其竟疏未注意，因飲酒過量，吐氣所含酒精濃度已
    達０‧五九ｍｇ／ｌ（即每公升０‧五九毫克，所涉公共危險罪部分經檢察官另
    案偵辦），仍駕車在速限每小時四十公里之台中市區路段，以每小時四十多公里
    之速度超速行駛，於途經設有行車管制號誌之惠文路與大墩十一街交口時，適甲○○駕駛車牌號碼Ｈ五─四五五九號休旅車，沿大墩十一街由河南路往文心路之
    方向駛至該處，亦疏未注意車前狀況隨時採取必要之安全措施，致其箱型車之車
    身右側與甲○○之休旅車車頭發生碰撞，甲○○因而受有右膝紅腫、頭部挫傷之
    傷害。
二、案經甲○○訴由臺灣臺中地方法院檢察署檢察官偵查起訴。
      理  由
一、右揭事實，業據告訴人甲○○指訴不移，並有診斷證明書、肇事 現場圖、酒精濃
    度值測試單、道路交通事故調查報告表等影本及照片附卷可稽，（偵查卷第七頁
    、第八頁，原審卷第十四頁、第十六頁）；訊據被告乙○○除辯稱肇事當時其雖
    係於酒後開車，惟其並未酒醉，其被送至醫院後人已昏迷，根本無力吹氣，應該
    無法吹測試器為酒精濃渡值之測試，也未對其抽血檢驗，上開酒精濃度值測試單
    有問題云云外，就其餘等情亦均坦承不諱。
二、被告雖辯稱肇事當時其並未酒醉，其被送至醫院後人已昏迷，根本無力吹氣，應
    該無法吹測試器為酒精濃渡值之測試，也未對其抽血檢驗，上開酒精濃度值測試
    單有問題云云，惟查被告被送至醫院之急診室經警為其測試酒精濃度值當時，尚
    未昏迷，確經吹氣多次，警員與其交談，其尚能回答，其妻亦在旁，其因無法在
    測試單上簽名，乃由其妻何英嬌代簽等情，業據證人即負責為其測試酒精濃度值
    之警員丙○○於本院調查中到庭證述綦詳，（本院卷第五十六、五十七頁），參
    以前揭酒精濃度值測試單上面，業據載明被告經測出酒精濃度值為０‧五九ｍｇ
    ／ｌ（即每公升０‧五九毫克），並載明「不合格」三字，倘該濃度值非經被告
    吹氣所測得，被告之妻斷無不問原委即在該紙測試單上面代為簽名之理，被告所
    辯，自不足憑採。
三、按行車速度，應依標誌之規定，無標誌者，在市區道路，時速不得超過四十公里
    ；汽車行駛時，駕駛人應注意車前狀況，並隨時採取必要之安全措施；汽車駕駛
    人飲酒後其吐氣所含酒精成分超過每公升０‧二五毫克以上者，不得駕車，道路
    交通安全規則第九十三條第一項第一款前段、第九十四條第三款、第一百十四條
    第二款分別定有明文。被告駕駛汽車，原應注意上開規定，且其於前揭時地行經
    惠文路與大墩十一街交口當時，亦無不能注意之情事，竟疏未注意，因飲酒過量
    ，吐氣所含酒精濃度已達每公升０‧五九毫克，仍駕車在速限每小時四十公里之
    台中市區路段，以每小時四十多公里之速度超速行駛，復未注意車前狀況，並隨
    時採取必要之安全措施，致其所駕箱型車之車身右側與甲○○適駛至該處之Ｈ五
    ─四五五九號休旅車車頭發生碰撞，甲○○因而受有右膝紅腫、頭部挫傷之傷害
    ，被告之行為自有過失，且被告之過失行為與甲○○之受傷，其間顯有相當因果
    關係，雖告訴人甲○○駕駛汽車未注意車前狀況並隨時採取必要之安全措施，就
    本件車禍之發生亦與有過失，被告仍不能因此而解免其過失傷害之刑責。至關於
    肇事當時告訴人甲○○有否超速駕駛及闖紅燈，姑不論自始至終均為告訴人所堅
    決否認，經查亦無任何積極證據足認於肇事當時告訴人甲○○確有超速駕駛及闖
    紅燈之情事，且告訴人縱有超速駕駛及闖紅燈之過失，被告同屬無可據以解免其
    過失傷害人之刑責，附此敘明。
四、核被告乙○○所為，係犯刑法第二百八十四條第一項前段之過失傷害罪，公訴人
    認被告係犯刑法第二百八十四條第二項前段之罪，應係出於誤載。被告行為後，
    刑法第四十一條業經修正為：「犯最重本刑為五年以下有期徒刑以下之刑之罪，
    而受六個月以下有期徒刑或拘役之宣告，因身體、教育、職業、家庭之關係或其
    他正當事由，執行顯有困難者，得以一元以上三元以下折算一日，易科罰金。但
    確因不執行所宣告之刑，難收矯正之效，或難以維持法秩序者，不在此限。」「
    併合處罰之數罪，均有前項情形，其應執行之刑逾六月者，亦同」，於民國九十
    年一月十日公布，同年月十二日生效，修正後之刑法第四十一條之規定顯較有利
    於被告，依刑法第二條第一項前段之規定，自應適用裁判時之法律。
五、經查：(1)告訴人甲○○確受有如事實欄所載之傷害，有診斷證明書影本附卷足憑
    ，（偵查卷第七頁），並據證人即為其診察之醫師丁○○（行政院衛生署臺中醫
    院外科主任）於原審審理及本院調查中到庭結證屬實，（原審卷第七十三頁至第
    七十五頁，本院卷第六十五頁至第六十七頁）。(2)告訴人甲○○因本件車禍，致
    受有如前述之傷害，是有可能，因肇事當時其撞擊力那麼大，又撞到欄杆等情，
    業據被告乙○○於原審審理及本院調查中供述在卷，（原審卷第八十三頁，本院
    卷第三十頁），參酌附卷之照片所示，被告之箱型車因碰撞致翻覆倒地，右側車
    身凹損，甚至車體之右側鋼架亦向內彎曲，告訴人之休旅車則車頭嚴重毀損，足
    見兩車發生碰撞當時撞擊力之猛，倘告訴人之身體竟然毫髮無傷，謂係奇蹟，應
    不為過，若謂告訴人因此而受有微傷，反而似無不可相信之理由。(3)依上開診斷
    證明書所載，告訴人所受之傷為「右膝紅色傷口４乘５公分、頭皮紅色傷口２乘
    ３公分」，證人丁○○於原審審理中已到庭證陳：所謂紅色傷口，係指從外觀上
    看得出屬紅色封閉性之傷害，非開放性之傷口，有別於一般開放性傷口之撕裂傷
    ，告訴人所受之傷，摔倒或撞擊，均有可能造成；於本院調查中復到庭證陳紅色
    傷口之紅色非只一種，是有多種之顏色變化，其以往所開診斷書，就紅色傷也是
    寫紅色傷口，有器官之傷害才另外寫等情綦詳，（原審卷第七十四、七十五頁，
    本院卷第六十六、六十七頁），告訴人因本件車禍所受之傷應屬皮肉之微傷，殆
    可認定。(4)告訴人本身是醫生，已迭據告訴人陳明在卷，並為被告所不爭之事實
    。(5)告訴人於原審調查審理中原雖陳稱肇事當時其未表示有受傷，係因看到被告
    翻車，其忍著痛，沒有向警察說其有受傷，警察也沒有問其有無受傷；惟告訴人
    亦經陳明其至醫院就診，係因持續感覺疼痛，且被告之妻曾說要賠償其損失，但
    隔天其到醫院看被告時，被告說的與被告之妻所說完全不一樣，其始前往就診，
    以保障其權利，及肇事當時其對到場處理之警察謂其沒有受傷，係因當時驚嚇過
    度，回去後其才發覺會痛，（原審卷第五十頁、第七十六頁），於本院調查中復
    據其陳明因其本身是醫生，所受之傷其已自行處理，其至醫院就診時，丁○○醫
    師並沒有為其處理傷口，（本院卷第五十八頁）。告訴人所受之傷，僅屬皮肉之
    微傷，肇事當時，被告所駕箱型車翻覆，與其所駕休旅車均告嚴重毀損，被告且
    因傷重送醫，告訴人於驚嚇之餘，思慮暫未觸及其本身所受之皮肉微傷，事後方
    感覺傷處之疼痛，衡諸一般人之經驗，此與常情尚難謂有何違背之處，且告訴人
    本身既是醫生，對於自己所受之皮肉微傷乃自行處理，嗣因欲取得診斷書以備日
    後之需，始至醫院就診，亦合乎情理，其於原審雖曾陳稱肇事當時其係忍著痛，
    而沒有跟警察說其有受傷，當時警察也沒有問其有無受傷云云，核與其嗣後所稱
    肇事當時其係因驚嚇過度，回去後才發覺會痛等情不符，與證人即處理本件肇事
    現場之員警所證其有問告訴人有無受傷，當時告訴人係向其表示沒有受傷等語亦
    有出入，惟告訴人為勝取訴訟上之有利，致一時失慮而誇稱係忍著痛始未跟警察
    說其有受傷，警察也沒有問其有無受傷云云，亦屬人性之常，衡情論理，告訴人
    若未因本件車禍致受傷，其應無妄自偽造傷痕之必要，經查亦無任何積極證據足
    認告訴人所受之傷係出於偽造，遽謂上開診斷證明書不足證明告訴人之傷係因本
    件車禍所受之傷，恐非事理之平。原審疏未詳察，認告訴人所為指訴存有矛盾，
    及上開診斷證明書不足證明告訴人之傷係因本件車禍所受之傷，遽為被告無罪之
    諭知，就事實之認定不無違誤，檢察官上訴意旨執以指摘原判決不當，非無理由
    ，本院應將原判決撤銷改判，爰審酌被告因本件車禍受傷非輕，已付出慘痛之代
    價，犯罪後就上開過失情節均坦承不諱，態度良好等一切情狀，量處拘役三十日
    ，併諭知易科罰金之折算標準。
六、據上論斷，應依刑事訴訟法第三百六十九條第一項前段、第三百六十四條、第二
    百九十九條第一項前段，刑法第二條第一項前段、第二百八十四條第一項前段、
    第四十一條第一項前段，罰金罰鍰提高標準條例第一條前段、第二條，判決如主
    文。
本案經檢察官戊○○到庭執行職務。
中      華      民      國     九十一     年      四      月    十八    日
                                   臺灣高等法院臺中分院刑事第十庭
                                         審判長法  官  林  照  明
                                               法  官  蔡  名  曜
                                               法  官  盧  江  陽
右正本證明與原本無異。
不得上訴。
                                               書記官    錫  彬
中      華      民      國    九十一     年      四       月    十九    日
                                                                        Ａ
